臺灣臺北地方法院刑事判決　　　　　　 100年度易字第1320號
公　訴　人　臺灣臺北地方法院檢察署檢察官
被　　　告　王界遠
選任辯護人　蔡宏修律師
　　　　　　周尚毅律師
上列被告因妨害風化案件，經檢察官提起公訴（99年度偵字第
16791號），本院判決如下：
    主  文
王界遠意圖供人觀覽，公然為猥褻之行為，處有期徒刑月，如
易科罰金，以新臺幣仟元折算壹日。
    事  實
一、王界遠於民國100年7月13日上午7時20分許，在台北市松山
    區○○○路○段住處附近，搭乘由陳新強所駕駛車牌號碼
    421-AB號之大都會客運第652號公車（於同日上午6時50分許
    自台北市內湖區○○○路○段11巷6號內湖站發車，開往臺北
    車站）欲前往臺北護理學院，王界遠上車後，即選擇坐於右
    側倒數第2排外側靠走道之座位，其旁靠窗之座位已坐有陳
    女（已滿18歲，真實年籍、姓名詳卷，該女子係於同日上午
    7 時10分許，先於王界遠在台北市○○區○○路上車），嗣
    於同日上午7時30分許，該公車行經臺北市○○○路○段與寧
    安街口（育達商職）附近，王界遠明知該公車上除伊、司機
    陳新強外，尚有陳女及約十幾名成年乘客，竟意圖供人觀覽
    ，而基於公然猥褻之犯意，在該公車上之不特定乘客得以共
    見共聞之情況下，將手放在其已呈現勃起狀態之生殖器官上
    ，並將之裸露於外褲之外而公然為猥褻之行為。坐於王界遠
    旁、原閉目養神之陳女無意間見狀，因一時驚嚇及羞憤而放
    聲尖叫「色狼」，並即啪打王界遠使之讓位後，奔向公車司
    機陳新強求助，陳新強乃將公車就近駛至臺北市政府警察局
    松山分局中崙派出所報警處理，因而查悉上情。
二、案經陳女訴由臺北市政府警察局松山分局報告臺灣臺北地方
    法院檢察署檢察官偵查起訴。
    理    由
一、證據能力部分：
    (一)按刑事訴訟法新制採改良式當事人進行主義，為保障被告
      防禦權及維護直接審理與言詞審理原則，刑事訴訟法第
      159條第1項規定：「被告以外之人於審判外之言詞或書面
      陳述，除法律有規定者外，不得作為證據」，酌採英美法
      之傳聞法則，其立法本旨係以證人於審判外之言詞或書面
      陳述，屬於傳聞證據，此項證據，當事人無從直接對於原
      供述者加以詰問，以擔保其真實性，法院亦無從直接接觸
      證人而審酌其證言之憑信性，違背直接審理及言詞審理之
      原則，除具有必要性及信用性情況之除外者外，原則上不
      認其有容許性，自不具證據能力；復於第159條之1至第
      159 條之5增設例外規定，以應實務需要，俾符實體真實
      發現之訴訟目的。次按被告以外之人於偵查中向檢察官所
      為陳述，除顯有不可信之情況者外，得為證據，刑事訴訟
      法第159條之1第2項定有明文，是偵查中對被告以外之人
      （包括證人、鑑定人、告訴人、被害人及共同被告等）所
      為之偵查筆錄，或被告以外之人向檢察官所提之書面陳述
      ，性質上均屬傳聞證據，惟現階段刑事訴訟法規定檢察官
      代表國家偵查犯罪、實施公訴，依法其有訊問被告、證人
      及鑑定人之權，證人、鑑定人且須具結，而實務運作時，
      檢察官偵查中向被告以外之人所取得之陳述，原則上均能
      遵守法律規定，不致違法取供，其可信度極高，職是，被
      告以外之人前於偵查中為證述，除反對該項供述得具有證
      據能力之一方，已釋明「顯有不可信之情況」之理由外，
      不宜以該證人未能於審判中接受他造之反對詰問為由，即
      遽指該證人於偵查中之陳述不具證據能力。
    (二)關於證人陳女、陳新強分別於警詢、檢察官偵查中所為供
      述之證據能力：
      (1)查證人即告訴人陳女以及證人陳新強於接受臺北市政府
        警察局松山分局中崙派出所警員北市調查處人員詢問後
        所製作之調查筆錄（即偵卷第19頁至第24頁、第26頁至
        第29頁），均為被告王界遠以外之人於審判外之陳述，
        性質上屬傳聞證據，而被告及其選任辯護人業已就上開
        供述之證據能力提出爭執（見本院卷(二)第10頁反面之
        100年10月27日準備程序筆錄），已不合刑事訴訟法第
        159 之5第1項傳聞例外之規定，而不具證據能力。其中
        證人陳新強於本院審理時，業經傳喚到庭具結作證，並
        接受檢辯雙方之交互詰問（見本院卷(二)第22頁至第24頁
        之100年12月8日審理筆錄），因之，除其先前陳述與審
        判中證述意旨相符部分，因已於審理時同受詰問檢驗，
        業可認非仍屬傳聞，或其先前陳述與審判中之證述不符
        惟該不符之部分具刑事訴訟法第159條之2所定之要件等
        情形外，依刑事訴訟法第159條第1項規定，該項證據方
        法應予排除，不得作為本案證明被告有罪之依據。但仍
        得以證人陳新強於警詢所為調查筆錄作為彈劾其於審理
        中證述可信性之證據，特予敘明。
      (2)而證人即告訴人陳女以及證人陳新強、李復榮於偵查中
        ，以證人身分接受檢察官訊問時，到庭就有關被告之犯
        罪事實，依其親身知覺、體驗過之事實而為陳述時，即
        居於證人地位，經檢察官告知具結之義務及偽證之處罰
        後具結而為任意陳述，審核上開證人接受檢察官偵訊之
        製作筆錄過程，並無違法取供或證明力明顯過低之瑕疵
        ，所為陳述蓋係出於供述者之真意，皆具信用性，並無
        顯有不可信之情形。是以引用其上開言詞陳述作為證據
        應屬適當，則依刑事訴訟法第159條之1第2項規定，是
        證人陳女、陳新強、李復榮於偵查中向檢察官所為陳述
        自有證據能力。
    (三)另卷附之行政院衛生署中央健康保險局99年9月10日健保
      醫字第0990036191號函暨所檢附之被告、陳女就診醫療紀
      錄、國泰醫療財團法人國泰綜合醫院99年10月16日（99）
      管歷字第1664號函暨所檢附之被告病歷資料、國防醫學院
      三軍總醫院100年3月17日院三病歷字第1000003817號函暨
      所檢附之陳女病歷資料、被告所提出相關承包工程招標資
      料、施工照片、公車照片等文書資料，均與本案事實具有
      自然關聯性，復屬書證（物證）性質，查無事證足認有違
      背法定程序或經偽造、變造所取得之情事，況檢察官、被
      告及其選任辯護人對此部分之證據能力亦不爭執，是堪認
      均有證據能力，附此敘明。
二、訊據被告王界遠固坦承有於上開時間、地點，搭乘由陳新強
    所駕駛車牌號碼421-AB號大都會客運第652號公車，並於上
    車後選擇坐於右側倒數第2排外側靠走道之座位，伊旁靠窗
    之座位已坐有陳女等事實，惟矢口否認有何公然猥褻之犯行
    ，辯稱：伊從民生東路圓環附近上車，上車後坐在公車右側
    後面靠走道座位，並翻閱手中工程文件，不知為何陳女就突
    然大叫、徒手打伊，伊被嚇到起身離開座位，陳女就往公車
    司機那邊過去，公車就開往派出所，但伊並沒有裸露伊的生
    殖器官等語。惟查：
    (一)證人即告訴人陳女於偵訊時具結證稱：其於99年7月13日
      上午7時多，從內湖瑞光街搭乘公車欲前往上班地點，其
      坐在公車倒數第2排閉目養神，被告上車就坐在其左手邊
      ，後來其張開眼睛就看到被告性器官勃起裸露在外，手放
      在性器官上撫摸，褲子拉鍊解開，但沒注意扣環有無解開
      ，其嚇到想起身離開，但被被告擋住，其情急之下就推被
      告一下，並大喊「司機有色狼」，被告就換到別的座位，
      其立刻跑到司機後方座位並告訴司機，司機就把公車開往
      中崙派出所；其一看到就嚇到，只想趕快走，不清楚被告
      裸露下體多久、有何特徵等語甚詳（見偵查卷第47頁、
      103 頁至第104頁）。
    (二)證人即上開公車司機陳新強於偵訊時亦明確證稱：99年7
      月13日上午7時30分許，伊駕駛652號公車行經寧安街時，
      聽到有女生（即陳女）大叫「司機有色狼」，就聽到「啪
      」一聲，女子講話很生氣，跑到伊後面座位，男子（即被
      告）跟著走出來，伊從後視鏡看到被告說「我要告你誣告
      」還拿相機，有沒有拍照伊不知道，但感覺是有拍照，伊
      打110報警後就整車開往八德路的警察局，車上還有十幾
      個乘客，之後警察說可以離開，伊就離開了等語（見偵卷
      第64頁至第65頁），復於本院審理時，到庭具結後經檢察
      官、辯護人行交互詰問證稱：伊於99年7月13日上午駕駛
      652 號公車，因為乘客很多，不可能注意客人上下車，所
      以不知道被告那天何時、何站上車，警詢時是因為西湖圖
      書館站上車的人比較多，才會說被告在那一站上車；伊開
      過寧安街時，有一個女生從車後走到前面告訴伊「司機有
      色狼」，伊就叫該女生坐在伊後方座位，被告跟著走過來
      坐在右邊那一排座位，好像是從腰、大腿側邊拿著照相機
      往伊跟該女生方向拍照，因為伊還在開車，所以沒注意細
      節，後來伊就把車開到警察局，有4、5個警察上車處理；
      當時車上有十幾個乘客，年輕男性有4、5個，也有歐巴桑
      ，伊沒特別注意有無歐吉桑等語甚詳（見本院卷(二)第22頁
      至第24頁之100年12月8日審理筆錄）。
    (三)互核證人陳女、陳新強所證述情節，均屬一致。而證人陳
      女、陳新強與被告均素不相識，其間更無恩怨仇隙，此為
      被告所不爭執，茍非確有其事，證人陳女、陳新強當無甘
      冒偽證、誣告等刑事罪責，虛構情節故意誣攀被告之理，
      況證人陳新強僅係公車司機，偶然搭載被告及陳女，與本
      案並無任何利害關係，自無須偏頗任何一方為證述之必要
      及可能性，證人陳新強所為證述當屬可採。另佐以證人陳
      女於99年7月13日案發後之同年月15日即前往國防醫學院
      三軍總醫院精神科就診，經診斷產生環境適應障礙併混合
      性情緒特徵、環境適應之長期憂鬱反應，而其病歷更明確
      記載「本星期二（7/13）在公車上遭坐在身邊座位的陌生
      男子企圖猥褻（露出生殖器自慰）」等語，此有國防醫學
      院三軍總醫院100年3月17日院三病歷字第1000003817號函
      暨所檢附之陳女病歷資料附卷可資佐證（見偵卷第127頁
      至第141頁），本院審酌證人陳女乃一心智正常之女子，
      若非真有親眼見聞上情，其又豈會於大庭廣眾之下無故大
      聲呼喊「有色狼」，引人側目，復就醫診治時向醫生為相
      同之陳述，甚而經本院詳加比對證人陳女於警詢、偵訊中
      所為案發經過，其對於案情有關重要事項均能清楚而為一
      致、相同之陳述，無反覆指述之情，若非親身經歷之事實
      ，其焉能於歷次詢問均為相同一致之陳述，且無任何歧異
      、矛盾，在在足見證人陳女上開證述內容確與實情相符，
      應可採信。
    (四)雖被告辯稱：證人陳女前一年在公車上撞到頭，有腦震盪
      ，前額葉受損，在5個月內看病看了39次云云，然依卷內
      前開證人陳女之國防醫學院三軍總醫院病歷資料，充其量
      僅能證明其曾於98年6月1日因搭乘公車而頭部受傷，經診
      斷有腦震盪後徵候群（見偵卷第131頁反面），此外，並
      無任何證據證明證人陳女之後因此疾病就醫39次，或證人
      陳女因此疾病就此影響其後之精神意識、身心理之健全，
      是被告據此質疑證人陳女證詞之可信性，尚屬無據。
    (五)另被告辯稱當時王重信義智亦在公車上，據以聲請傳喚證
      人王重信義智到庭作證，以證明其並無裸露生殖器之行為
      ，而證人王重信義智經本院傳喚到庭具結雖證稱：「當時
      我上車看到一位女子在右邊排的座位睡覺，我一上車看到
      她在睡，我就坐在隔著走道另外同排座位的左邊，我在興
      東街那站上車，下一站被告就跟著上車，他坐下來坐在那
      位女子旁邊，跟我坐在同一排座位，只是隔著走道的左右
      邊，車子開沒幾分鐘，車子到南京新城後，車子剛開沒多
      久，就聽到碰一聲，那個女子嘴巴不知道說什麼，突然有
      一聲說色狼，就往被告身上打，被告那天的穿著跟手裡拿
      的東西就一個照相機和一個文件夾，他坐下來後我就斜坐
      跟他交談，我跟被告講完後，被告就打開他的文件夾看他
      的資料，在我剛才所說那個女子所做的行為的過程中，在
      此之前，我是眼睜睜看著被告在看他手上的文件夾，被告
      受到屈辱和挨打心理很難過，被告被打後就往車子前面走
      ，那個女子也跟著他去跟司機不知道講些什麼，本來車子
      應該照正常路線行駛，後來車子從小巨蛋敦化北路離開正
      常線，往八德路台安醫院方向的中崙派出所走，那女子下
      車去報案，後來兩位警員上車問，問全車的人有沒有看到
      被告對女子有無禮的動作，大家都說沒有，後來我也起身
      走到司機的後面，因為我趕著要去工地工作，後來被告走
      前面，兩位警員走後面，我也跟著下車坐計程車去工地。
      」、「（辯護人問：被告坐下位置後有無做什麼奇怪的動
      作？）沒有，我們交談完後他就在看他的文件夾」等語（
      見本院卷(二)第25頁反面至第27頁之100年12月8日審理筆錄
      ），證人王重信義智就被告在該公車上之一舉一動清楚記
      憶，然經檢察官質以當天從何處出門、搭乘公車欲前往何
      處、工地地點為何等細節，證人王重信義智之回答多以「
      事過境遷，沒辦法確認」等語模糊以對，其證言之可信性
      尚非無疑。再者，依證人王重信義智所述「兩位警員上車
      問，問全車的人有沒有看到被告對女子有無禮的動作，大
      家都說沒有，後來我也起身走到司機的後面，因為我趕著
      要去工地工作，後來被告走前面，兩位警員走後面，我也
      跟著下車坐計程車去工地」等語，衡情證人即公車司機陳
      新強應可清楚看見、注意到證人王重信義智，然證人陳新
      強卻證稱：伊記得開到警察局時車上有4、5個年輕男性、
      有歐巴桑，沒有注意公車上有無歐吉桑，到警察局時才有
      看到4、5個男性年輕人等語（見本院卷第23頁反面），顯
      見證人陳新強對王重信義智（40年1月生，案發時年約49
      歲）一點印象都沒有，另被告於偵查及本院審理時所提出
      之公車內部照片（見偵卷第116頁，本院卷(一)第46頁至第
      47 頁），依被告所述係案發後到派出所，在警察面前所
      拍攝等語（見本院卷(二)第29頁），照片內亦無證人王重信
      義智，則證人王重信義智於案發當時是否確在該輛公車上
      ，實非無疑；復佐以被告在警詢時陳稱「我於上車後因工
      作上之需要辯開始看工作上之工程規範」、「我要請求調
      查坐在我後方之乘客及調閱公車上之行車記錄器錄影帶」
      （見偵卷第13頁）、「目前無其他證人」、「我想請求檢
      察官幫我調查證人、司機、乘客及車上行車紀錄及錄影設
      備」（見偵卷第17頁至第18頁），甚而在偵查中自承「我
      不知道車上有哪些人」（見偵卷第51頁），被告於警詢、
      偵訊中就此極有利於己之證人，竟從未提及或請求調查，
      亦從未表示其上公車後曾碰到相識之人且曾與之交談等事
      ，迄至本院審理時方表示證人王重信義智亦在公車上而請
      求傳訊，以被告自警詢、偵訊時起即極力為己辯解之情觀
      之，被告卻從未提及對其極為有利之證人王重信義智，顯
      與常情相悖。從而，證人王重信義智於案發時是否確在公
      車上、其所為前開證言是否可採，實非無疑，要難遽採為
      有利被告認定之證據。
    (六)至於被告辯稱其男性睪固酮數值偏低，有勃起障礙等語，
      並提出國防醫學院三軍總醫院附設民眾診療服務處診斷證
      明書1紙資為佐證（見本院卷(一)第45頁），縱被告此部分
      所為辯解屬實，然上開診斷證明書所載就診時間係「100
      年6 月3日」，距離本案案發時間（即99年7月13日）已距
      離11個月之遙，被告現今之身體狀況、上開診斷證明書所
      述之情節，要與本件犯罪事實間並無推論上之關聯性存在
      ；另被告所提出之公車內部照片，依被告所述係案發後到
      派出所，在警察面前所拍攝等語（見本院卷(二)第29頁），
      顯係案發後所拍得之照片，且無被告或證人陳女之影像，
      亦難以此資為有利於被告之證據，併予說明。
    (七)末以，考諸被告係於不斷有人上下車之公車上，坐於證人
      陳女身旁，不為任何遮掩而將手放在呈現勃起狀態之生殖
      器上，並將之裸露於外褲，陳女、該公車司機、其餘乘客
      等多數人自非無共見共聞之可能，被告顯屬公然為猥褻行
      為，並有使包括陳女在內之他人觀覽之意圖甚明。綜上所
      述，被告前開所辯，顯與證人陳女、陳新強等人所證述之
      案發情節不符，被告所辯顯係諉過卸責之詞，不足採信。
      本案事證明確，被告上開公然猥褻之犯行已經證明，應依
      法論科。
三、按刑法分則中「公然」二字之意義，祇以不特定人或多數人
    得以共見共聞之狀況為已足，又所謂多數人，係包括特定之
    多數人在內，至其人數應視立法意旨及實際情形已否達於公
    然之程度而定（司法院院字第2033號解釋及大法官會議釋字
    第145號解釋要旨可資參照）。查被告為上述行為之地點係
    在行進中之公車上，係處於不特定之乘客得以共見共聞之狀
    態，自符合公然之要件，且被告明知陳女坐在其右手邊，卻
    仍將手放在呈現勃起狀態之生殖器上，並將之裸露於外褲之
    行為，依現今吾人社會之一般通念，客觀上已足以引起他人
    噁心、不舒服之觀感，主觀上足以滿足自己情慾及有供人觀
    覽之意圖，應屬猥褻之行為。是核被告所為，係犯刑法第
    234條第1項之公然猥褻罪。爰審酌被告前雖無任何刑事犯罪
    前科紀錄，此有臺灣高等法院被告前案紀錄表在卷可參，然
    其不知自重，竟意圖供不特定人觀覽，在公車上公然為裸露
    生殖器之猥褻行為，造成見聞者心生反感，敗壞社會善良風
    氣，缺乏尊重他人之正確觀念，其所為犯行造成被害人陳女
    身心極大傷害，經專業醫生診斷陳女因之產生環境適應障礙
    併混合性情緒特徵、環境適應之長期憂鬱反應，有創傷後壓
    力症候群之徵狀等情（見偵卷第132頁反面至第139頁之國防
    醫學院三軍總醫院100年3月17日院三病歷字第1000003817號
    函暨所檢附之陳女病歷資料），惡性重大，犯後猶不知自省
    過錯，反多次質疑陳女是否因身體狀況不佳而為不實指控，
    飾詞否認犯行，難認有悔悟之心，及審酌被告之犯罪動機、
    手段、犯罪所生之危害等一切情狀，量處如主文所示之刑，
    並斟酌本件犯罪情節、被告之經濟狀況及智識程度（見被告
    警詢調查筆錄受詢問人欄所載）等情，諭知易科罰金折算標
    準，以資懲儆。
四、據上論斷，應依刑事訴訟法第299條第1項前段，刑法第234
    條第1項、第41條第1項前段，刑法施行法第1條之1第1項、
    第2項前段，判決如主文。
本案經檢察官王巧玲到庭執行職務。 
中    華    民    國   100    年    12    月    22    日
                  刑事第三庭審判長法  官  何俏美
                  
                                  法  官  蔡羽玄

                                  法  官  姚水文
以上正本證明與原本無異。
如不服本判決，應於收受送達後10日內向本院提出上訴書狀（應
敘述具體理由並附繕本）。上訴書狀如未敘述理由，應於上訴期
間屆滿後20日內補提理由書於本院。
                                  書記官  彭自青
中    華    民    國   100    年    12    月    23    日
附錄本案論罪科刑之法條全文：
中華民國刑法第234條
（公然猥褻罪）
意圖供人觀覽，公然為猥褻之行為者，處 1 年以下有期徒刑、拘
役或 3千元以下罰金。
意圖營利犯前項之罪者，處 2 年以下有期徒刑、拘役或科或併科
 1 萬元以下罰金。